臺灣臺南地方法院刑事判決
111年度訴緝字第35號
公  訴  人  臺灣臺南地方檢察署檢察官
被      告  李承倫



指定辯護人  本院公設辯護人林宜靜  

上列被告因違反槍砲彈藥刀械管制條例案件，經檢察官提起公訴
（107年度偵字第968號），本院判決如下：
    主    文
李承倫犯非法持有可發射子彈具有殺傷力之改造手槍罪，處有期
徒刑參年肆月，併科罰金新臺幣參萬元，罰金如易服勞役，以新
臺幣壹仟元折算壹日。
扣案之改造手槍壹枝（槍枝管制編號：0000000000號，含彈匣壹
個）及非制式子彈參顆均沒收。
    判決要旨
本院考量後，認為被告與辯護人希望以刑法第59條為被告酌減其
刑的要求並不適當，因此依照法律規定的刑罰量刑，沒有為被告
減刑。
    事    實
李承倫知道具有殺傷力的改造手槍和子彈都是違禁物，不能非法
持有，仍然於民國106年12月22日左右，開始持有具有殺傷力的
改造手槍1枝（含彈匣，槍枝管制編號0000000000號）以及具有
殺傷力的改造子彈4顆，並藏放在台南市○○區○○路○段000巷000號
瑞銘推高機公司旁貨櫃屋內，直到同年月25日被警察查獲為止。
    理    由
一、事實認定
  1.上述犯罪事實，有以下證據足以證明：
　　①被告在警局、地檢署及法院的自白（證明被告持有改造手
      槍的事實）。
　　②現場及蒐證照片、搜索扣押筆錄及扣押物品目錄表（證明
      改造手槍在被告持有中被警察查扣的事實）。
　　③扣案的改造手槍1支與子彈4顆、內政部警政署刑事警察局
      槍彈殺傷力鑑定書（證明扣案改造手槍及子彈具有殺傷力
      的事實）。
  2.被告持有槍彈的時間：
　　①被告在被警察查獲後，先後講出：2、3年前向朋友購買（
      警卷第3頁）、查獲當天凌晨經由黃姓友人向顏姓槍主所
      借（本院訴字卷97頁彌封袋）、查獲前3天借得（本院訴
      緝卷73頁）三種版本。而每一種版本都沒有佐證足以判斷
      實情，以致於難以確認犯罪時間。
　　②然而上述三種版本的持有時間，都是在槍砲彈藥刀械管制
      條例修正之前，所以不影響被告成立的罪名（修正說明詳
      後），差別只在持有的時間長短。
　　③因此，本院決定依罪疑唯輕原則，選擇較有利於被告的最
      後版本（查獲前3天借得）來認定事實。在此之前檢察官
      所起訴的持有事實，本院認為罪證不足（因為檢察官是起
      訴「一個」繼續性的持有行為，所以不另外判決無罪）。
　　　　
二、論罪
　1.法律修正過程：
　　①被告被查扣改造手槍之後，槍砲彈藥刀械管制條例第4條第
      1項第1款、第7條第1項、第8條第1項，於109年6月10日修
      正公布，並於109年6月12日施行。
　　②修正前第4條第1項第1款原本規定：「槍砲：指火砲…手槍…
      及其他可發射金屬或子彈具有殺傷力之各式槍砲。」修正
      後則改為：「槍砲：指制式或非制式之火砲…手槍…及其他
      可發射金屬或子彈具有殺傷力之各式槍砲。」第7條第1項
      、第8條第1項也配合增加「制式或非制式」的文字，統一
      「槍砲」用詞。
　　③此次法律修正的用意，是在法律上不再區分「制式槍砲」
      和「非制式槍砲」而一視同仁。也就是新法施行後，行為
      人若持有非制式槍枝，就算殺傷力低於制式槍枝，仍和持
      有制式槍枝構成相同的「非法持有槍砲罪」（第7條第4項
      ，5年以上有期徒刑）。不再像法律修正前，持有非制式
      槍枝構成處罰較輕的「非法持有其他可發射金屬或子彈具
      有殺傷力之各式槍砲罪」（第8條第4項，3年以上有期徒
      刑）。由此可知，持有非制式改造手槍的行為，修正後的
      處罰較重。
　2.被告最後持有槍彈的時間是106年12月25日，當時槍砲彈藥
    刀械管制條例尚未修正，他的持有改造手槍行為，應該適用
    修正（加重）前的法律。
　3.因此，被告的持有改造手槍及子彈行為，分別構成修正前槍
    砲彈藥刀械管制條例第8條第4項的「未經許可持有（具殺傷
    力）改造手槍罪」，以及現行槍砲彈藥刀械管制條例12條第
    4項的「未經許可持有子彈罪」。這2個罪是被告單一的持有
    槍彈行為同時觸犯，應該依據刑法第55條前段「一行為而觸
    犯數罪名者，從一重處斷」想像競合犯的規定，選擇比較重
    的未經許可持有改造手槍罪處罰被告。
　　
三、量刑
  1.不以刑法第59條的規定減刑的原因：
    ①刑法第59條的酌量減輕其刑，必須犯罪有特殊的原因與背
      景，讓一般人覺得如果在法律規定的範圍內判到最輕，還
      是覺得太重，例如為了生存充飢而去偷麵包裹腹、為了籌
      措小朋友的醫藥費而去搶超商之類的情形。
    ②根據被告的前科表記載，被告過往有殺人及販賣毒品的前
      科，顯示被告並非偶然因為足以同情的原因而涉及犯罪，
      因此本院決定不以刑法第59條為被告減刑。
  2.量刑說明：
　　①持有具有殺傷力的改造手槍及子彈，是一種對於社會安全
      秩序造成危害風險的行為，應該被嚴肅看待。
　　②依據上述前科記載的說明，被告不能認為是守法的公民。
　　③被告的改造手槍、子彈被查獲後，雖然就開始持有的時間
      及方式說詞反覆，但他始終自白犯罪承認持有，可以認為
      犯罪後的態度良好。
　　④綜合以上的情形，參考改造手槍被查扣時的情況，以及被
      告的年齡、生活情況等因素，本院決定量處被告有期徒刑
      3年4月，併科罰金新臺幣30,000元（可以用入獄1日折抵1
      ,000元）。
　　
四、沒收
    扣案的改造手槍1枝，以及尚未試射的改造子彈3顆都是違禁
    物，應該依照刑法第38條第1項的規定宣告沒收（試射過的1
    顆子彈已經沒有殺傷力，已不是違禁物而不必再沒收）。
　　
依照以上的說明，本院依據刑事訴訟法第299條第1項前段，判處
主文欄所記載的刑罰。
本案經檢察官陳瑞堯提起公訴，檢察官蔡佰達、蔡明達、羅瑞昌
到庭執行職務。

中　　華　　民　　國　　111 　年　　10　　月　　19　　日
                  刑事第八庭審判長  法  官  陳欽賢
                                    法  官  盧鳳田
                                    法  官  王惠芬
以上正本證明與原本無異。
如不服本判決應於收受本判後20日內向本院提出上訴書狀，並應
敘述具體理由。其未敘述上訴理由者，應於上訴期間屆滿後20日
內向本院補提理由書狀（均須按他造當事人之人數附繕本）「切
勿逕送上級法院」。
  　　　　　　　　　　   　　　　　書記官　劉庭君
中　　華　　民　　國　　111 　年　　10　　月　　19　　日
附錄本案論罪科刑法條全文：
修正前槍砲彈藥刀械管制條例第8條第4項
未經許可，持有、寄藏或意圖販賣而陳列第 1 項所列槍枝者，
處 3 年以上 10 年以下有期徒刑，併科新臺幣 7 百萬元以下罰
金。
槍砲彈藥刀械管制條例第12條第4項
未經許可，持有、寄藏或意圖販賣而陳列子彈者，處 5 年以下
有期徒刑，併科新台幣 300 萬元以下罰金。